臺灣高雄地方法院刑事判決　　　　　　　 96年度訴字第308號
公　訴　人　臺灣高雄地方法院檢察署檢察官
被　　　告　甲○○
　　　　　　　　　　（現於臺灣高雄第二監獄執行中）
上列被告因違反毒品危害防制條例案件，經檢察官提起公訴（96
年度毒偵字第25號），本院改依簡式審判程序裁定如下：
    主  文
甲○○施用第一級毒品，累犯，處有期徒刑拾月。扣案海洛因壹
包（不含包裝袋，淨重零點玖柒公克）、殘留海洛因塑膠吸管壹
只，均沒收銷燬。盛裝上開海洛因包裝袋壹只、針筒貳只，均沒
收。
    事  實
一、甲○○前因違反麻醉藥品管理條例、肅清煙毒條例等案件，
    經本院80年度訴字第2960號判處有期徒刑5 月、3 年，應執
    行有期徒刑3 年3 月確定，並於民國83年2 月5 日假釋出監
    ，復因違反肅清煙毒條例、麻醉藥品管理條例等案件，經台
    灣高等法院高雄分院84年度上訴字第799 號判處有期徒刑2
    年1 月、7 月，應執行有期徒刑2 年6 月確定、本院84年度
    易字第4296號判處有期徒刑7 月確定。前開假釋經撤銷後，
    殘刑與另二執行刑接續執行，經合併計算假釋期間，於87年
    11 月10 日假釋付保護管束出監，於89年12月14日保護管束
    期滿執行完畢。
二、甲○○另因施用毒品案件，經台灣台北地方法院89年度毒聲
    字第2747號、91年度毒聲字第70號裁定執行觀察勒戒、強制
    戒治，於90年12月7 日戒治期滿釋放，竟仍未戒除毒品，基
    於反覆、延續施用第一級毒品海洛因之單一行為決意，自94
    年8 月初某日起至同年11月26日下午9 時止，高雄縣鳳山市
    ○○路69號3 樓、台北縣三重市○○○路560 巷95號「新加
    坡汽車旅館」221 號房等處，以將海洛因置入針筒摻水混合
    後施打之方式，施用海洛因多次。嗣於(1)94年9 月17日10時
    許，在上開「新加坡汽車旅館」221 號房內為警查獲，並扣
    得甲○○所有之海洛因1 包（包裝袋重0.30公克，淨重0.97
    公克）、殘留海洛因塑膠吸管1 只、預備供施用毒品所用之
    針筒2 只；(2)94年11月27日下午11時50分許在高雄縣仁武鄉
    ○○路17號為警查獲。復經甲○○同意後採集其尿液送鑑，
    結果均呈海洛因代謝物嗎啡陽性反應，始悉上情。
三、案經台北縣政府警察局三重分局報告臺灣板橋地方法院檢察
    署檢察官呈請台灣高等法院令轉及高雄市政府警察局三民第
    二分局報告臺灣高雄地方法院檢察署檢察官偵查起訴。
    理  由
一、本件被告甲○○所犯為死刑、無期徒刑、最輕本刑為3 年以
    上有期徒刑以外之罪，其於準備程序進行中，就被訴事實為
    有罪之陳述，經受命法官告知簡式審判程序之旨，並聽取當
    事人之意見後，本院合議庭裁定由受命法官獨任進行簡式審
    判程序，合先敘明。
二、被告前因施用案件，經台灣台北地方法院89年度毒聲字第
    2747號、91年度毒聲字第70號裁定執行觀察勒戒、強制戒治
    ，於90年12月7 日戒治期滿釋放，有臺灣高等法院被告前案
    紀錄表在卷可稽。其於強制戒治期滿釋放後5 年內，再為本
    次施用毒品犯行，應依法論科。
三、上揭事實，業據被告坦承不諱，且其於為警查獲後採集之尿
    液，經鑑定後亦均呈嗎啡陽性反應，有台灣檢驗科技股份有
    限公司95年10月3 日CＺ000000000 號、高雄市立凱旋醫院94
    年12月5 日濫用藥物尿液檢驗報告在卷可憑。扣案被告所有
    之白色粉末經鑑定後確含海洛因成分，有法務部調查局94年
    12月2 日科調壹字第06001063600 號鑑定書存卷可稽。扣案
    塑膠吸管經鑑定後確實殘留海洛因，有高雄醫學大學附設中
    和紀念醫院93年11月16日0000-000號檢驗報告可參，此外並
    有尚未使用之針筒2 只扣案佐證；另海洛因於人體內會水解
    為嗎啡，再循嗎啡代謝方式排出體外，業經行政院衛生署80
    年以056954號函釋明確。被告自白與事實相符，事證明確，
    其犯行足堪認定，應依法論科。
四、按海洛因為毒品危害防制條例第2 條第2 項第1 款所規定之
    第一級毒品，是核被告所為，係犯同條例第10條第1 項之施
    用第一級毒品。其施用第一級前後持有毒品之低度行為，為
    其施用毒品之高度行為所吸收，不另論罪。又按刑事法若干
    犯罪行為態樣，本質上原具有反覆、延續實行之特徵，立法
    時既予特別歸類，定為犯罪構成要件之行為要素，則行為人
    基於概括之犯意，在密切接近之一定時、地持續實行之複次
    行為，倘依社會通念，於客觀上認為符合一個反覆、延續性
    之行為觀念者，於刑法評價上，即應僅成立一罪；學理上所
    稱「集合犯」之職業性、營業性或收集性等具有重複特質之
    犯罪均屬之，而依毒品危害防制條例第2 條第1 項規定之「
    毒品」的定義，可知毒品因具有成癮性及濫用性，即一方面
    因「耐藥性」的影響，導致行為人必須逐漸增加施用劑量，
    方能達成相同效果；他方面則可能因「生理依賴性」及「心
    理依賴性」的影響，導致行為人對毒品產生強烈渴求，終至
    不能根絕；由此可知，施用毒品之行為本身，顯然具有反覆
    性及延續性之特徵，準此，「施用毒品」即屬前揭「於立法
    已特別歸類具有重複特質」之犯罪。本件被告係基於單一行
    為決意，自94年8 月初某日起至同年11月26日下午9 時許止
    ，每遇身體不適而持續施用海洛因未曾間斷，顯係出於反覆
    、延續施用之單一行為決意至明，從而在行為概念上，應評
    價認係包括一罪之集合犯（按本件以集合犯論處，雖與先前
    實務見解認係成立連續犯不同，然此僅屬法律見解之變更，
    與新舊法比較無涉，附此敘明）。被告前因違反麻醉藥品管
    理條例、肅清煙毒條例等案件，經本院80年度訴字第2960號
    判處有期徒刑5 月、3 年，應執行有期徒刑3 年3 月確定，
    並於83年2 月5 日假釋出監，復因違反肅清煙毒條例、麻醉
    藥品管理條例等案件，經台灣高等法院高雄分院84年度上訴
    字第799 號判處有期徒刑2 年1 月、7 月，應執行有期徒刑
    2 年6 月確定、本院84年易字第4296號判處有期徒刑7 月確
    定。前開假釋經撤銷後，殘刑與另二執行刑接續執行，經合
    併計算假釋期間，於87年11月10日假釋付保護管束出監，於
    89年12月14日保護管束期滿執行完畢，其受有期徒刑執行完
    畢後，5 年以內故意再犯本件有期徒刑以上之罪，不論依修
    正前之刑法第47條，或修正後之刑法第47條第1 項之規定，
    均構成累犯，對被告而言並無有利或不利之情形，自不生新
    舊法比較之問題，應逕依修正後之刑法第47條，論以累犯，
    並加重其刑。爰審酌被告前因毒品危害防制條例案件，經觀
    察勒戒、強制戒治，詎其仍未能徹底戒絕毒品，顯見其無戒
    毒悔改之意，惟念其犯後坦承犯行，其施用毒品僅自戕一己
    之身體健康，尚未對他人造成危害且查獲時持有毒品數量僅
    有1 包等一切情狀，量處如主文所示之刑。扣案海洛因1 包
    ，為第一級毒品；扣案塑膠吸管1 只，經鑑定後呈海洛因陽
    性反應，業如前述，因與殘留之海洛因無法析離，應將整體
    視同毒品，故上開扣案物品，均應依毒品危害防制條例第18
    條第1 項前段之規定，宣告沒收銷燬。扣案之盛裝上開海洛
    因之包裝袋1 只（已經法務部調查局就之與盛裝之第一級毒
    品海洛因分別鑑析其重量，應可視為與第一級毒品分離之物
    ）均為被告所有，係供其方便攜帶欲施用之毒品所用所用之
    物；扣案針筒2 只，係被告所有且預備供其施用毒品所用，
    業據被告供承明確，爰均依刑法第38條第1 項第2 款之規定
    ，併予宣告沒收。
據上論斷，應依刑事訴訟法第273 條之1 第1 項、第299 條第1
項前段，毒品危害防制條例第10條第1 項、第18條第1 項前段，
刑法第11條、第47條第1 項、第38條第1 項第2 款，判決如主文
。
本案經檢察官乙○○到庭執行職務。
中　　華　　民　　國　　96　　年　　3 　　月　　21　　日
                  刑事第一庭    法　官  陳宛榆
以上正本證明與原本無異。
如不服本判決，應於判決送達後10日內，向本院提出上訴狀。
                                書記官  劉甄庭
中　　華　　民　　國　　96　　年　　3 　　月　　21　　日
附錄本判決論罪之法條
毒品危害防制條例第10條
施用第一級毒品者，處 6 月以上 5 年以下有期徒刑。
施用第二級毒品者，處 3 年以下有期徒刑。
